最高法院民事判決　　　　　　九十六年度台上字第二四六六號
上　訴　人　奧圖象企業有限公司
　　　　　　　　　　　　　　　　路573巷1弄16號
法定代理人　乙○○
訴訟代理人　藍松喬律師
被 上訴 人　金車股份有限公司
法定代理人　甲○○
上列當事人間請求給付貨款事件，上訴人對於中華民國九十五年
六月二十七日台灣高等法院第二審更審判決（九十四年度上更(一)
字第五四號），提起上訴，本院判決如下：
    主  文
原判決除假執行部分外廢棄，發回台灣高等法院。
    理  由
本件上訴人主張：被上訴人於民國八十六年三月六日，向伊訂購
同步計數累積輸送裝置機械（下稱輸送裝置機械）一台及義大利
CARIBA公司製之展示盒包裝機二台，價金分別為新台幣（下同）
五十五萬元（含稅為五十七萬七千五百元）、八百八十萬元，並
簽訂機械買賣合約（下稱系爭合約）。伊已依系爭合約之約定交
付並經被上訴人試車驗收，惟被上訴人迄未給付尾款及交機款共
二百十六萬四千二百五十元等情，爰依買賣之法律關係，求為命
被上訴人如數給付及自九十年十二月二十九日起計付利息之判決
（上訴人請求利息超過上開起算日部分，已判決其敗訴確定）。
被上訴人則以：伊向上訴人所訂購者，均係零件複雜之機器，須
經按裝試車及驗收之手續，而上訴人既未提出有關零組件之清單
供伊驗收，致上開機器迄未完成驗收程序，即不得請求給付價金
。況上訴人所交付之展示盒包裝機，其中一台（下稱包裝A機）
之操作速度不符系爭合約須達每分鐘五十盒之約定，另一台（下
稱包裝B機）因短少PLC解碼器，迄今仍無法操作使用。至輸送裝
置機械，則無法與展示盒包裝機配合運作，且無法修復。伊因此
受有較未付價金為多之損害，自得請求減少價金並為同時履行之
抗辯等語，資為抗辯。
原審將第一審就上開部分所為上訴人勝訴之判決廢棄，改判駁回
其訴，係以：被上訴人向上訴人購買輸送裝置機械一台及展示盒
包裝機二台，價金共九百三十七萬七千五百元，上訴人已將上開
機器交付被上訴人驗收完畢，惟被上訴人尚有價金二百十六萬四
千二百五十元，迄未給付之事實，固為真實。然查依據桃園縣機
器商業同業公會鑑定結果，上訴人交付之包裝A 機及輸送裝置機
械確有瑕疵存在。雖上訴人以此項鑑定係於機器使用二年多後所
為，否認上開鑑定結果，但包裝Ａ機於九十四年十一月二十三日
原審受命法官履勘時，尚在運轉，並未報廢，且依前開公會人員
之專業知識為鑑定，亦無不合，是上訴人所謂鑑定結果不可採一
節，尚難採取。而上訴人交付之包裝A 機及輸送裝置機械既有瑕
疵，且被上訴人因此等瑕疵得拒絕給付之金額為價金之四十分之
二八（取中間數即「40-12」÷40），即三百四十六萬五千元（
「8,800,000÷2×28÷40」＋「550,000×28÷40」＝3,465,000
），已逾其未付價金二百十六萬四千二百五十元，則被上訴人為
同時履行之抗辯，上訴人即不得請求此未付價金。從而上訴人本
於買賣之法律關係，請求被上訴人給付二百十六萬四千二百五十
元及其法定遲延利息，尚屬無據，不應准許等詞，為其判斷之基
礎。
按被告在裁判上援用民法第二百六十四條之抗辯權時，原告如不
能證明自己已為給付或已提出給付，法院應為原告提出對待給付
時，被告即向原告為給付之判決，不能遽將原告之訴駁回（本院
二十九年上字第八九五號判例參照）。原審雖以上訴人交付之包
裝Ａ機及輸送裝置機械有瑕疵，認定被上訴人得為同時履行之抗
辯，但依上開說明，其僅得為上訴人提出對待給付時，被上訴人
即向上訴人為給付之判決，不能遽將上訴人之訴駁回。乃原審未
為對待給付之判決，卻逕行駁回上訴人之訴，於法自有未當。又
系爭合約約定展示盒包裝機之操作速度每分鐘五十盒，而桃園縣
機器商業同業公會鑑定結果，既認為包裝Ａ機之產能每分鐘三十
盒至五十盒應無問題，且被上訴人於原審亦陳稱：所買輸送裝置
機械係為與伊原有展示盒包裝設備連線使用，並非與包裝Ａ機或
包裝Ｂ機互相搭配連線使用等語（原審更字卷第一八六、一八七
頁），則能否僅憑鑑定結果謂上訴人交付之輸送裝置機械無法配
合包裝Ａ機，即認定包裝Ａ機有瑕疵，非無疑義。況兩造間請求
返還買賣價金等事件（台灣桃園地方法院八十八年度重訴字第一
八二號）確定判決理由中，已認定包裝Ａ機並無被上訴人所辯之
瑕疵或不完全給付情事，被上訴人及原審可否再為相反之主張或
判斷，亦值研求。乃原審就此未詳予調查審認，遽以上開鑑定結
果，認定包裝Ａ機有瑕疵，並嫌速斷。上訴論旨，指摘原判決不
當，求予廢棄，非無理由。
據上論結，本件上訴為有理由。依民事訴訟法第四百七十七條第
一項、第四百七十八條第二項，判決如主文。
中　　華　　民　　國　九十六　年　 十一 　月　　一　　日
                      最高法院民事第四庭
                          審判長法官  許　朝　雄
                                法官  陳　淑　敏
                                法官  鄭　玉　山
                                法官  吳　麗　女
                                法官  童　有　德
      本件正本證明與原本無異
                                      書  記  官
中　　華　　民　　國　九十六　年　 十一 　月 　十三　 日
                                                      Ｑ
